臺灣雲林地方法院刑事判決
109年度交訴字第139號
公  訴  人  臺灣雲林地方檢察署檢察官
被      告  黃明政


選任辯護人  田杰弘律師
上列被告因過失致死案件，經檢察官提起公訴（109年度偵字第7
529號），被告於準備程序中為有罪之陳述，本院合議庭裁定由
受命法官獨任行簡式審判程序，判決如下：
    主      文
黃明政犯過失致人於死罪，處有期徒刑陸月，如易科罰金，以新
臺幣壹仟元折算壹日。
    事實及理由
壹、犯罪事實
    黃明政於民國109年9月26日8時50分許，駕駛車牌號碼000-0
    000號營業曳引車，自雲林縣○○鄉○○村○○路○段000號旁農田
    ，駛入崇文路二段時，起駛前應注意前後左右有無障礙或車
    輛、行人，並應讓行進中之車輛、行人優先通行，而依當時
    天候晴、日間自然光線、柏油路面乾燥、無缺陷、無障礙物
    ，並無不能注意之情事，竟疏未注意左方來車，即逕行駛入
    崇文路二段，適林金貞騎乘車牌號碼000-000號普通重型機
    車，沿雲林縣口湖鄉口湖村崇文路二段由北往南方向行駛，
    兩車於崇文路二段478號前發生碰撞，導致林金貞受有多重
    器官衰竭、雙側肺挫傷併左側多處肋骨骨折及頭部外傷等傷
    害，並於同年10月6日14時56分許，因頭部外傷、肋骨骨折
    等傷害，致多重器官衰竭而死亡。　　
貳、認定犯罪事實所憑之證據及理由           
一、被告黃明政對於上開犯罪事實坦承不諱，核與證人即告訴人
    林錦文（相驗卷第23至25頁、第79頁）之證述相符，並有道
    路交通事故現場圖、道路交通事故調查報告表㈠、㈡各1份（
    相驗卷第27至31頁）、現場及車損照片16張（相驗卷第33至
    47頁）、現場監視器影像截圖照片8張（相驗卷第49至55頁
    ）、被害人林金貞之中國醫藥大學北港附設醫院診斷證明書
    1紙（相驗卷第69頁）、臺灣雲林地方檢察署檢察官相驗屍
    體證明書1 紙（相驗卷第87頁）、臺灣雲林地方檢察署檢察
    官檢驗報告書1 份（相驗卷第97至121頁）、相驗照片13張
    （相驗卷第131 至137 頁）、臺灣雲林地方檢察署檢察官10
    9 年10月7 日之勘驗筆錄1份（相驗卷第81頁）、現場監視
    器影像光碟1 份（置於相驗卷最末頁之光碟存放袋內）、車
    牌號碼000-0000號營業貨運曳引車行照正反面影本1 紙（相
    驗卷第63頁）、被告之汽車駕駛執照影本1 紙（相驗卷第63
    頁）、臺灣雲林地方檢察署檢察官相驗筆錄1 份（相驗卷第
    77頁）、被告之證號查詢汽車駕駛人資料1 紙（本院卷第23
    頁）、交通部公路總局嘉義區監理所110 年1 月29日嘉監鑑
    字第1090303029號函暨檢附之嘉雲區車輛行車事故鑑定會鑑
    定意見書1 份（本院卷第29至31頁）可以佐證，又查：
㈠、行車前應注意之事項，依下列規定：七、起駛前應注意前後
    左右有無障礙或車輛、行人，並應讓行進中之車輛、行人優
    先通行，道路交通安全規則第89條第1 項第7款定有明文。
    經查，被告為考領有合格駕駛執照之人，此有證號查詢汽車
    駕駛人資料表（本院卷第23頁）在卷為憑，是其知悉上開規
    定，又依道路交通事故調查報告表㈠（相驗卷第29頁）所示
    ，本案事故發生時，天候晴、日間自然光線、柏油路面乾燥
    、無缺陷、無障礙物而視距良好，並無不能注意之情事，有
    上開道路交通事故調查報告表及現場照片可參，是被告有應
    注意、能注意而不注意之過失，堪以認定。
㈡、被害人受撞後，受有多重器官衰竭、雙側肺挫傷併左側多處
    肋骨骨折、頭部外傷等傷害，並於109年10月6日14時56分許
    ，因頭部外傷、肋骨骨折等傷害，致多重器官衰竭而死亡。
    是被告之過失行為與被害人之死亡結果間，有相當因果關係
    ，亦堪認定。　　
㈢、本案事故經送交通部公路總局嘉義區監理所鑑定，就肇事責
    任認定被告駕駛貨運曳引車，由路旁起駛，未讓行進中之車
    輛先行，為肇事原因。被害人駕駛普通重型機車，無肇事原
    因等節，此有交通部公路總局嘉義區監理所110 年1 月29日
    嘉監鑑字第1090303029號函暨檢附之嘉雲區車輛行車事故鑑
    定會鑑定意見書1 份（本院卷第29至31頁）附卷為證，核與
    本院認定之結果相符，益徵被告就本案交通事故之發生確有
    過失。　　
二、綜上，被告之任意性自白有上開證據予以補強，應與事實相
    符，堪採為認定事實之依據。從而，本案事證明確，被告犯
    行堪以認定，應依法論罪科刑。
參、論罪科刑
一、核被告所為，係犯刑法第276 條之過失致人於死罪。
二、被告於員警據報到場處理時，當場承認為肇事人而自首接受
    裁判，有被告之雲林縣警察局北港分局交通分隊道路交通事
    故肇事人自首情形紀錄表1 紙（相驗卷第61頁）在卷可參，
    核與自首之條件相符，本院考量其無逃避之情，爰依刑法第
    62條前段之規定減輕其刑。　　　
三、爰審酌被告駕駛營業曳引車，起駛前應注意前後左右有無障
    礙或車輛、行人，並應讓行進中之車輛、行人優先通行，卻
    疏未注意，致本案交通事故之發生，又因此造成被害人死亡
    之結果，被害人之生命法益無從回復，家屬傷痛之情亦難以
    平復，被告犯罪所生之危害非輕。惟念及被告犯後坦承犯行
    ，態度尚可，且與被害人家屬達成和解，並已賠償被害人家
    屬，其等並表示不追究被告之刑事責任等節，此有雲林縣口
    湖鄉調解委員會調解書（109 年民〈刑〉調字第173號）1份（
    本院卷第45、93頁）在卷可查。兼衡被告就本件事故發生為
    肇事原因、被害人無肇事原因等情，及被告自陳為國中畢業
    之教育程度；未婚，無子女；家庭成員有爺爺、奶奶、父母
    親；目前打零工，每月收入約新臺幣(下同)4萬元；目前爺
    爺、奶奶需要被告撫養照顧，且提出戶籍謄本(現戶部分)1
    份(本院卷第95頁)為憑，另被告及辯護人當庭表示：被告為
    家中經濟來源，且被告目前不敢再駕駛車輛，現在都從事臨
    時工等語(本院卷第84、86頁)等一切情狀，量處如主文所示
    之刑，並諭知易科罰金之折算標準。　　
四、被告及辯護人雖陳稱：被告之前並無任何故意犯罪之刑事犯
    罪紀錄，故被告本件符合緩刑之規定，而就目前實務觀之，
    被告過失造成被害人死亡之事實，誠屬遺憾，然被告犯後積
    極與被害人家屬達成和解並予以賠償，請審酌被告犯後態度
    及和解賠償之情，又被告為家中之經濟來源，給予被告緩刑
    之宣告等語。惟查，被告固未曾因故意犯罪，而受有期徒刑
    以上刑之宣告，然被告前於108年9月21日下午6時58分許，
    亦因過失致死之犯行，經本院以109年度交訴字第44號判決
    判處有期徒刑8月，嗣被告提起上訴，臺灣高等法院臺南分
    院以109年度交上訴字第1565號判決撤銷原判決，並判處被
    告有期徒刑6月，此有臺灣高等法院被告前案紀錄表存卷可
    查，是本件被告所為過失致死之行為，離前案僅相距1年左
    右，時間上具有密接性，堪認被告行車有輕率粗疏之嫌，且
    如前所述，被告本件造成被害人死亡之結果，被害人之生命
    無從回復，家屬傷痛之情難以平復，故為使被告能夠深刻反
    省，對自身行為有所警惕，並重建其正確法治觀念，尚難認
    所宣告之刑有以暫不執行為適當之情狀，是被告及辯護人上
    述主張，自難憑採，附此敘明。
據上論斷，應依刑事訴訟法第273 條之1 第1 項、第299 條第1
項前段，刑法第276 條、第62條前段、第41條第1 項前段，刑法
施行法第1 條之1 第1 項，判決如主文。
本案經檢察官郭智安提起公訴，檢察官李承桓到庭執行職務。
中　　華　　民　　國　　110 　年　　4 　　月　　21　　日
                  刑事第八庭  法  官   蕭孝如  
以上正本證明與原本無異。
如不服本判決應於收受判決後 20 日內向本院提出上訴書狀，並
應敘述具體理由；其未敘述上訴理由者，應於上訴期間屆滿後20
 日內向本院補提理由書（均須按他造當事人之人數附繕本）。
「切勿逕送上級法院」。
                              書記官   沈佩霖
中　　華　　民　　國　　110 　年　　4 　　月　　21　　日

附錄本件論罪科刑法條全文
中華民國刑法第276條
因過失致人於死者，處 5 年以下有期徒刑、拘役或 50 萬元以
下罰金。